【裁判字號】    88,訴緝,484
【裁判日期】    891020
【裁判案由】    偽造文書
【裁判全文】
臺灣臺中地方法院刑事判決                        八十八年度訴緝字第四八四號
    公  訴  人  臺灣台中地方法院檢察署檢察官
    被      告  丙○○
    選任辯護人  李慶松
                黃文皇
右列被告因偽造文書案件，經檢察官提起公訴（八十五年度偵字第二○一八九號），
本院判決如左：
    主  文
丙○○無罪。
    理  由
一、公訴意旨詳如起訴書所載。
二、按犯罪事實應依證據認定之，無證據不得推定其犯罪事實；又不能證明被告犯罪
    者，應諭知無罪之判決，刑事訴訟法第一百五十四條、第三百零一條第一項前段
    分別定有明文。次按告訴人之告訴，係以使被告受刑事訴追為目的，是其陳述是
    否與事實相符，仍應調查其他證據以資審認；又認定不利於被告之事實，須依積
    極證據，茍積極證據不足為不利於被告事實之認定時，即應為有利於被告之認定
    ，更不必有何有利之證據，最高法院五十二年臺上字第一三００號及三十年上字
    第八一六號判例可資參照。
三、訊據被告丙○○堅決否認有偽造文書、詐欺等犯行，辯稱：伊於民國八十三年十
    月間，與金潤益食品工業股份有限公司（下稱金潤益公司）約定承作瑞峰實業有
    限公司鋼結構工程，工程款共新台幣（下同）四百八十萬元，訂約後，伊領得九
    十六萬元之施工頭期款，惟安裝工程因雨無法準時安裝，致遲未能領得二期工程
    款，造成伊財物週轉困難，經友人介紹認識告訴人乙○○，告訴人表示願借資金
    供伊週轉，嗣於八十三年十一月間，金潤益公司再與伊訂立本件工程之土木工程
    合約，於基地完成時，伊請領工程款約一百萬元，約過三週，伊又請領鋼結構款
    一百二十萬元，告訴人認伊償債能力良好，要與伊合夥前開工程，雙方即約定土
    木工程部分合夥，工程進行中，伊發現鋼結構工程中鋼板部分應為七十五萬元，
    誤載為七萬五千元，且土木工程前手承包瑕疵甚多，伊因而與金潤益公司負責人
    甲○○交涉，甲○○表示只要完成二期工程，即再多付伊一百萬元，遂於契約中
    另外附註二期工程費用，伊並將此契約交予告訴人用以結算鋼結構借款部分，工
    程進行至要請領土木工程款時，發現防火巷不足十三公分，致無法請領使用執照
    ，金潤益公司要求賠償，當時告訴人即表示工程餘額尚有三百八十萬元未請領，
    並認為上開瑕疵係伊之責任，要求伊簽發三百八十萬元本票以示負責，另伊亦表
    示應書立工程拋棄書，並由金潤益公司自行找人修補，並結清工程款一百八十萬
    元，但因告訴人要求伊賠償合夥虧損，是金潤益公司給付一百七十萬元予告訴人
    後，告訴人即表示要伊負責其餘不足之二百一十萬元等語。本件公訴人認被告丙○○有偽造文書、詐欺等犯行，無非係以告訴人乙○○於偵查中之供述及卷附之
    工程合約書一份為其論據。經查：告訴人乙○○於偵審中雖指稱甲○○曾告知伊
    上開工程合約書上關於附記之二期工程部分係被告自己寫的云云，惟證人即金潤
    益公司負責人甲○○於本院審理時到庭證稱：伊確實有委託被告丙○○承作二期
    工程，惟已忘記工程款金額若干，亦不記得是否於契約上另外附記二期工程部分
    ，對於相關施工細節也無記憶，然告訴人乙○○向伊收款時，雙方並未言及二期
    工程之事等情，顯見告訴人乙○○上開指述與證人甲○○所言並不相符，是金潤
    益公司既然坦承有委託被告丙○○承作二期工程，復查並無任何積極事證足認上
    開工程合約書上關於另記之二期工程款一百萬元部分係屬被告所偽造，是被告丙○○縱曾持上開工程合約書邀約告訴人乙○○加入合夥，亦難認被告丙○○有何
    施用詐術之行為。再者，被告丙○○與甲○○於八十四年九月二十六日書立工程
    拋棄書時，合夥人李坤飛及告訴人乙○○等人均在場，被告並同意承擔該工程造
    成之虧損及損害賠償責任，及簽發面額三百八十萬元之本票交付予告訴人，嗣後
    ，即由告訴人乙○○向甲○○具領該工程拋棄後之工程款一百七十萬元等情，為
    告訴人乙○○所不否認，並有該工程拋棄書、本票、同意書及收據等影本各一紙
    在卷足憑，是上開工程無法完工，雖係因被告丙○○施工疏失所造成，致未能領
    取全部之工程款，然被告丙○○已將最後得具領之工程款全數交由告訴人乙○○
    收取，並承擔該工程瑕疵之責任，顯見被告丙○○主觀上應無不法之詐欺意圖。
    此外，復查無其他確切之證據足資證明被告丙○○有何公訴人所指之偽造文書、
    詐欺等犯行，既不能證明被告犯罪，自應依法為其無罪判決之諭知。
據上論斷，應依刑事訴訟法第三百零一條第一項，判決如主文。
中      華      民      國      八十九      年      十    月    二十    日
                                        法  官 崔 玲 琦
右正本證明與原本無異。
如不服本判決，應於送達後十日內向本院提出上訴狀 （須附繕本） ，上訴於台灣高
法院台中分院。
                                        書記官
中      華      民      國      八十九      年      十    月   二十三   日


司法院資訊處製作；財團法人民間司法改革基金會備份。
